【裁判字號】    99,交聲,533
【裁判日期】    990324
【裁判案由】    聲明異議
【裁判全文】
臺灣臺中地方法院交通事件裁定         99年度交聲字第533號
原處分機關  交通部公路總局臺中區監理所臺中市監理站
異  議  人
即受處分人  甲○○
上列受處分人因違反道路交通管理處罰條例案件，對於交通部公
路總局臺中區監理所臺中市監理站民國99年1 月25日所為之處分
（裁監稽違字第裁61-GF0000000號），聲明異議，本院裁定如下
：
    主  文
原處分撤銷。
甲○○不罰。
    理  由
一、原處分意旨略以：異議人即受處分人甲○○駕駛車牌號碼7P
    -129號營業自小客車，於民國99年1 月1 日13時32分，在臺
    中市○○路與青海路口，因「闖紅燈（燈號正常，河南路紅
    燈左轉青海路）」違規，為臺中市警察局第六分局西屯派出
    所依違反道路交通管理處罰條例第53條第1 項規定舉發。受
    處分人向原處分機關即交通部公路總局臺中區監理所臺中市
    監理站申訴後，原處分機關於99年1 月25日以裁監稽違字第
    裁61-GF0000000號裁決書處罰鍰新臺幣（下同）2,700 元，
    並記違規點數3 點等語。
二、聲明異議意旨略以：(一)受處分人於99年1 月1 日13時32分許
    ，駕駛車號7P-129號營業自小客車行經臺中市○○路與青海
    路口左轉，因車上旅客住宿址設臺中市○○路○段242 之33
    號之拓程商旅，且當時車流量遽增，在交通號誌轉變為左轉
    燈時，前方有2 部車亦左轉，本人依序左轉，因青海路口有
    路邊違規停車阻擋客人下車，所以繞過外側道至拓程商旅正
    門前下車，因而將員警逼開至路中，員警心生不滿，前來告
    發本人闖紅燈。(二)該路口為四向號誌燈，紅燈與左轉燈同時
    亮5 秒，其意義就是可以左轉，不能直行，本人依號誌行駛
    ，何錯之有。何況本車已行駛到青海路中，依交通安全規則
    ，行車至路中間時左轉指示燈滅亮5 秒時，仍然要繼續前進
    ，避免停在路中影響青海路上車輛行進。(三)警員值勤離路口
    50公尺處，距離遠、車輛多、視線不夠明確，如果河南路上
    是紅燈時，青海路必是綠燈，車輛眾多，本車如何闖紅燈，
    勢必發生車禍，顯然員警執法開單有錯誤之嫌。(四)員警值勤
    開違規罰單不得以推論方式認定舉發，請員警提供對此案相
    關佐證資料，如監視器、錄影錄音資料，以服民心等語。
三、按法院受理交通事件，準用刑事訴訟法之規定，道路交通管
    理處罰條例第89條前段定有明文。而按犯罪事實應依證據認
    定，無證據不得認定犯罪事實，刑事訴訟法第154 條第2 項
    定有明定。又認定不利於被告之事實，須依積極證據，苟積
    極證據不足為不利於被告事實之認定時，即應為有利於被告
    之認定，更不必有何有利之證據；認定犯罪事實所憑之證據
    ，雖不以直接證據為限，間接證據亦包括在內，然而無論直
    接或間接證據，其為訴訟上之證明，須於通常一般之人均不
    致有所懷疑，而得確信為真實之程度者，始得據為有罪之認
    定，若其關於被告是否犯罪之證明未能達此程度，而有合理
    性懷疑之存在，致使無從形成有罪之確信，根據「罪證有疑
    ，利於被告」之證據法則，即不得遽為不利於被告之認定（
    最高法院分別著有30年上字第816 號、76年臺上字第4986號
    判例意旨可資參照）。基此，法院於受理違反道路交通管理
    處罰條例案件時，亦應有其適用，易言之，法院於踐行完調
    查證據之程序後，為事實之認定時，如就原處分機關所認定
    之行為人違規事實仍有合理之懷疑，而無法達到確信行為人
    確有該當於道路交通管理處罰條例各該處罰條文之構成事件
    事實時，即應依刑事訴訟上之待證事實「倘有懷疑，則從被
    告之利益作解釋」之證據法則，作對受處分人有利之認定。
四、原處分意旨認受處分人有上開違規情節，固以臺中市警察局
    舉發違反道路交通管理事件通知單為據，惟查：
  (一)受處分人於99年1 月1 日13時32分許，駕駛車號7P-129號營
    業自小客車，行經臺中市○○路與河南路口，經臺中市警察
    局第六分局西屯派出所警員林志明以「闖紅燈（燈號正常，
    河南路紅燈左轉青海路）」違規為由，依道路交通管理處罰
    條例第53條第1 項規定舉發之事實，為受處分人所不爭執，
    並有臺中市警察局舉發違反道路交通管理事件通知單在卷，
    堪以認定。
  (二)證人即舉發員警林志明於本院訊問時證稱：（你在取締本案
    違規時，站立的地點為何？）「拓程商旅」的正前面。（當
    時如何發現受處分人有闖紅燈的行為？）當時在路口發現有
    2 部自小客車，第1 部自小客車車號為4839-UR 號，第2 部
    自小客車為7P-129號，4839-UR 號自小客車在前面，7P-129
    號自小客車在後面，4839-UR 號要通過河南路的停止線時，
    當時號誌已經由左轉綠燈改為全部紅燈，也就是當時已經不
    能左轉了。…（車號7P-129號自小客車在通過河南路與青海
    路口的停止線時，當時燈號為何？）紅燈。（是否有以照相
    機照相取證？）沒有。（當時是否有以錄影機錄影取證？）
    沒有，但是我有看得很清楚，而且前面的4839-UR 號自小客
    車我們有攔下開單告發，該車駕駛乙○○也向我們承認確實
    有闖紅燈的行為。…受處分人是第2 輛闖紅燈的車子，前面
    第1 輛闖紅燈的駕駛乙○○也有承認闖紅燈，因此第2 部也
    一定會闖紅燈等語（見本院卷第15至17頁），並提出以乙○
    ○為被通知人之臺中市警察局中市警交字第GF0000000 號舉
    發違反道路交通管理事件通知單影本一件為證。是以，證人
    林志明對受處分人開單告發之依據，除目睹受處分人駕車闖
    紅燈外，尚認證人乙○○坦承其有駕車闖紅燈之違規行為，
    並行駛在受處分人前，受處分人自亦有闖紅燈之違規行為。
    然證人乙○○於本院證稱：（99年1 月1 日13時32分許，有
    無駕駛車號4835-UR 自小客車行經河南路左轉青海路口時，
    因闖紅燈遭警方攔下開單？）有。…（當你被警方攔下來時
    ，前後有無車輛也一同被攔下？）有，是在我前面的車輛，
    我是第2 台車被攔下來，我停下來時也是在那輛車的後面。
    （前面那輛車是一般車輛還是計程車？）計程車。（你通過
    路口時，當時的燈號是紅燈還是綠燈？）我通過的時候是紅
    燈。…（你有無注意前面的計程車通過路口時的燈號？）沒
    有注意。（你是否知道前面那台計程車有無闖紅燈？）不知
    道等語甚詳（見本院卷第24、25頁）。依此，證人乙○○駕
    駛車號4835-UR 號自小客車行駛在受處分人甲○○駕駛之7P
    -129號營業自小客車後，此與證人林志明於本院審理時所證
    情節不符。是證人林志明以行駛在前之證人乙○○不爭執其
    闖紅燈行為，用以認定行駛在後之受處分人亦有駕車違規闖
    紅燈之基礎已不存在。況且，證人乙○○雖駕車行駛於受處
    分人之後，惟其不知受處分人於駕車通過路口時之燈號為何
    ，是依證人乙○○之證詞，實不足為不利於受處分人之認定
    。又現今電子科技發達，數位相機或錄影機均屬普及，執法
    人員輔以拍照或攝影之方式舉證駕駛人之交通違規行為，並
    非難事，除可受民眾所信服及不致產生爭議外，更可佐證舉
    發違規警員陳述之真實性，惟本案並無任何科學證據足以佐
    證舉發員警於本院之證述。縱舉發員警基於執行公權力之立
    場，一般不致有恣意濫行舉發之虞，惟本件既然缺乏科學證
    據之證據方法，先天即存有誤判或記憶不明之可能性，且警
    員於本院審理時之證述亦非全無瑕疵，本院自難僅憑該舉發
    通知單即認定受處分人上述違規情節確實存在。
  (三)綜上所述，本院依現存之證據，尚不足以證明受處分人於上
    開時、地，有「駕車行經有燈光號誌管制之交岔路口闖紅燈
    」之違規事實，依前揭說明，自不得為受處分人不利之認定
    。原處分機關依道路交通管理處罰條例第53條第1 項規定裁
    罰受處分人27,00 元，並記違規點數3 點，即難認為允當。
    從而，本件聲明異議為有理由，應由本院將原處分撤銷，改
    諭知受處分人不罰。
據上論斷，應依道路交通管理處罰條例第87條第2 項，道路交通
案件處理辦法第20條前段，裁定如主文。
中    華    民    國    99    年    3     月    24    日
                  交通法庭    法  官  柯志民
上為正本係照原本作成。
如不服本裁定，應於送達後5日內向本院提出抗告狀。
                              書記官  賴亮蓉
中    華    民    國    99    年    3     月    24    日

司法院資訊處製作；財團法人民間司法改革基金會備份。
